最高法院刑事判決                                八十六年度台非字第一六二號
    上訴人  最高法院檢察署檢察總長
    被  告  甲○○
右上訴人因被告違反麻醉藥品管理條例案件，對於台灣高等法院中華民國八十五年七
月十六日第二審確定判決（八十五年度上易字第二四五八號，起訴案號：台灣板橋地
方法院檢察署八十四年度偵字第一六七四五號），認為違背法令，提起非常上訴，本
院判決如左：
    主  文
原判決關於訴訟程序違背法令部分撤銷。
    理  由
非常上訴理由稱：「按審判期日，被告不到庭，得不待其陳述逕行判決者，以經合法
傳喚而無正當理由不到庭者為限，此觀刑事訴訟法第三百七十一條之規定自明。本件
原審法院指定八十五年七月九日上午九時四十分為審判期日，並送達傳票於被告，於
八十五年六月十七日由被告簽收，惟查被告因違反麻醉藥品案件，於審判期日前，即
八十五年七月八日十四時許在桃園縣龍潭鄉○○路五八七號巷二十二號二樓為警逮捕
，並於同日二十三時四十分以北市警保大移字第○三六六八八三號移送台北市政府警
察局大安分局，再由該分局移送台灣台北地方法院檢察署偵辦，此有移辦單台北市政
府警察局大安分局北市警安分刑瑞字第一五九一六－八號函影本附卷，檢察官於訊問
被告後，並於八十五年七月九日上午十時三十五分許，諭知押於台灣士林看守所，
此亦有台灣台北地方法院檢察署八十五年度偵字第一五一七○號違反麻醉藥品管理條
例案卷可供查考。被告於審判期日前，即因另案由警察機關逮捕移送檢察官訊問後
押，原審失察未予簽提，自無法到庭，是其於審判期日未到庭，顯非無正當理由，乃
竟不待被告到庭，即行辯論，定期宣判，揆諸首揭說明，所踐行之訴訟程序自有不適
用法則之違法。案經確定，爰依刑事訴訟法第四百四十一條、第四百四十三條提起非
常上訴，以資糾正」等語。
本院按得不待被告陳述而逕行判決者，以被告已受合法傳喚，無正當之理由不到庭者
為限，始得為之，刑事訴訟法第三百七十一條規定甚明。本件被告甲○○因違反麻醉
藥品管理條例案件，經第一審台灣板橋地方法院於民國八十五年四月二日，以八十四
年度易字第六四六二號論被告連續非法吸用化學合成麻醉藥品罪（累犯），酌處有期
徒刑十月，被告不服提起第二審之上訴，原審於八十五年六月十七日被告到庭接受受
命法官訊問後（見原審卷第三十九頁、第四十頁），即指定八十五年七月九日上午九
時四十分為審判期日，並由被告於八十五年六月十七日下午四時三十五分簽收傳票，
有送達證書附卷可稽（見同上卷第四十三頁）。然被告於上述審理期日前，因另犯違
反麻醉藥品管理條例案件，經警於八十五年七月八日逮捕，並由台北市政府警察局大
安分局移送台灣台北地方法院檢察署檢察官偵查，旋經檢察官諭知押於台灣士林看
守所，有台北市政府警察局大安分局北市警安分刑瑞字第一五九一六－八號函影本，
及台灣台北地方法院檢察署八十五年度偵字第一五一七○號偵查卷可稽。是被告於審
判期日未到庭，顯非無正當理由。乃原審失察，竟依據被告在訊問期日自白吸用安非
他命之事實逕行判決，則其訴訟程序自難謂無刑事訴訟法第三百七十九條第六款之違
法。案經確定，非常上訴意旨，執以指摘，洵有理由。應由本院將原判決關於訴訟程
序違背法令部分撤銷，以資糾正。
據上論結，應依刑事訴訟法第四百四十七條第一項第二款，判決如主文。
中      華      民      國    八十六    年      六      月     十二     日
                              最高法院刑事第三庭
                                  審判長法官  蔡  詩  文
                                        法官  張  吉  賓
                                        法官  莊  登  照
                                        法官  洪  明  輝
                                        法官  蔡  清  遊
      右正本證明與原本無異
                                              書  記  官
中      華      民      國    八十六    年      六      月    二十一    日
